臺灣臺南地方法院民事裁定
110年度消債更字第18號
聲  請  人
即債務人    潘孟采  

代  理  人  王裕鈞律師（財團法人法律扶助基金會律師）
上列債務人因消費者債務清理事件聲請更生，本院裁定如下：
    主  文
債務人潘孟采自民國一一０年九月十六日下午四時起開始更生程
序，並命司法事務官進行本件更生程序。
    理  由
一、按債務人不能清償債務或有不能清償之虞者，得依本條例所
    定更生程序，清理其債務；債務人無擔保或無優先權之本金
    及利息債務總額未逾新臺幣（下同）1,200萬元者，於法院
    裁定開始清算程序或宣告破產前，得向法院聲請更生；債務
    人對於金融機構負債務者，在聲請更生或清算前，應向最大
    債權金融機構請求協商債務清償方案，或向其住、居所地之
    法院或鄉、鎮、市、區調解委員會聲請債務清理之調解；法
    院開始更生程序之裁定，應載明其年、月、日、時，並即時
    發生效力；法院裁定開始更生或清算程序後，得命司法事務
    官進行更生或清算程序。消費者債務清理條例（下稱消債條
    例）第3條、第16條第1項前段、第151條第1項、第42條第1
    項、第45條第1項分別定有明文。　
二、聲請意旨略以：聲請人於民國95年申請銀行公會債務協商與
    最大債權銀行台新國際商業銀行股份有限公司達成每期還款
    約新臺幣（下同）14,000元之還款方案。聲請人當時在達德
    光學企業股份有限公司上班，每月薪資約20,000元，還款半
    年後，因無力負擔而毀諾。聲請人共積欠6間銀行、1間資產
    管理公司，債務總額已達4,088,537元。目前聲請人擔任清
    潔工，每月薪資17,000元，無領取保險金、社會津貼、年金
    等政府補助或其他任何機構之補助，所能負擔之清償金額僅
    每月2,500元。聲請人於109年12月16日聲請消債條例前置調
    解(案列109年度南司消債調字第749號)，於調解程序時，因
    最大債權銀行台新國際商業銀行股份有限公司表示聲請人每
    月可償還金額差距過大，債權人無法負擔提供清償方案，致
    雙方調解不成立。是衡以債務人之財產、勞力及信用綜合判
    斷，就已屆清償期之債務，顯已陷於全盤繼續不能清償之客
    觀情狀，而有無法清償債務之情事。聲請人係一般消費者，
    未從事營業，且未經法院裁定開始清算程序或宣告破產。爰
    依消債條例之規定，提出本件更生之聲請等語。
三、本院之判斷：
(一)聲請人主張其為一般消費者，5年內未從事營業活動，積欠
    凱基商業銀行股份有限公司、台新國際商業銀行股份有限公
    司、中國信託商業銀行股份有限公司、台北富邦商業銀行股
    份有限公司、國泰世華商業銀行股份有限公司、遠東國際商
    業銀行股份有限公司、合作金庫資產管理股份有限公司，共
    計無擔保無優先權債務為4,088,537元等情，業據其提出債
    權人清冊、債務人清冊、財團法人金融聯合徵信中心當事人
    綜合信用報告-債務清理條例前置協商專用債權人清冊、財
    團法人金融聯合徵信中心查詢當事人綜合信用報告回覆書、
    本院109年度南司消債調字第749號調解不成立證明書等件為
    證（南司消債調字卷第10-13、31-33頁；消債更字卷第27-3
    7、41-46、171-182頁）。且有債權人凱基商業銀行股份有
    限公司【陳報債權金額1,097,383元】、合作金庫資產管理
    股份有限公司【陳報債權金額188,041元】、台新國際商業
    銀行股份有限公司【陳報債權金額1,479,466元】、中國信
    託商業銀行股份有限公司【陳報債權金額424,993元】、台
    北富邦商業銀行股份有限公司【陳報債權金額129,640元】
    、國泰世華商業銀行股份有限公司【陳報債權金額876,219
    元】、遠東國際商業銀行股份有限公司【陳報債權金額182,
    410元】之陳報狀等在卷可稽（消債更字卷第67-140頁）
　　，上開債權陳報合計為4,378,152元。是聲請人為一般消費
    者，現積欠無擔保或無優先權之本金及利息債務總額未逾12
    ,000,000元，堪可認定。又聲請人在本件更生聲請前，於10
    9年12月16日以調解聲請狀依消債條例第151條第1項規定向
    本院聲請債務前置協商，最大債權金融機構台新國際商業銀
    行股份有限公司表示聲請人每月可償還金額差距過大，債權
    人無法負擔提供清償方案，致雙方調解不成立，本院於110
    年1月6日發給調解不成立證明書等情，亦據聲請人提出本院
    109年度南司消債調字第749號調解不成立證明書為證（消債
    更字卷第37頁），並經本院調閱上開調解事件卷宗核之相符
    。是聲請人提起本件更生聲請前，已踐行前置調解程序而調
    解不成立之事實，亦可認定。　
(二)聲請人主張其擔任清潔工，每月薪資17,000元，無領取保險
    金、社會津貼、年金等政府補助或其他任何機構之補助，亦
    未受子女扶養等情，業據其提出107、108、109年度綜合所
    得稅各類所得資料清單、收入切結書、華南銀行仁德分行存
    摺影本、勞工保險被保險人投保資料表、戶籍謄本、中央健
    康保險署南區業務組保險對象加保記錄明細表等件為證（南
    司消債調字卷第15-20頁；消債更字卷第17-18、21-23、39
    、161-163、183-188頁），核與聲請人之主張大致相符，應
    可採信。又聲請人除華南銀行仁德分行存款55元、田賦三筆
    （公同共有，債務人應繼分為15分之1，價值約為147,979元
    ）、歸仁郵局存款25元、機車一輛外，無其他財產，此有聲
    請人提出之債務人清冊、全國財產總歸戶財產查詢清單、
    華南銀行仁德分行存摺影本、歸仁郵局存摺影本、機車行照
　　等件在卷可憑（南司消債調字卷第14、18-19、31-33頁；消
    債更字卷第19、29、159-169頁）。基此，聲請人目前償債
    能力應以上開存款餘額、不動產及其每月平均薪資收入17,0
    00元為據。　
(三)按債務人必要生活費用，以最近一年衛生福利部或直轄市政
    府所公告當地區每人每月最低生活費一點二倍定之，消債條
    例第64條之2第1項定有明文。債務人聲請更生或清算時所提
    財產及收入狀況說明書，其表明每月必要支出之數額，與消
    債條例第64條之2第1項、第2項規定之認定標準相符者，毋
    庸記載原因、種類及提出證明文件，亦為消債條例施行細則
    第21之1條第3項所明定。參酌聲請人居住地即臺南市政府公
    告110年度臺南市低收入戶最低生活費用每人每月為13,304
    元，該生活費標準係按照政府最近1年平均每人消費支出（
    包括食品費、衣著鞋襪費、房租水電費、家居管理費、醫療
    保健費、交通通訊費、娛樂教育費及雜項支出）百分之60訂
    定，故消債條例之債務人每月生活費標準自堪以上開每人每
    月最低生活費1.2倍即15,965元計之（計算式：13,304元 ×1
    .2 ≒15,965元，元以下四捨五入）。聲請人陳報其個人每月
    生活必要費用約14,865元，該金額未逾越前開每月生活費標
    準15,965元之範圍，依上開說明，應認聲請人主張其每月個
    人生活必要支出為14,865元，尚屬合理。　
(四)準此，聲請人目前每月平均收入約17,000元，扣除其每月生
    活必要費用14,865元後，剩餘2,135‬元，是聲請人可用於償
    還其他債權人之金額為2,135‬元，顯無法負擔任何還款方案
    ，是聲請人陳稱其收入無法負擔債務，堪可採信。依此，聲
    請人之經濟狀況，確已達不能清償債務之程度，而有更生之
    原因，及藉助更生制度調整其與債權人間之權利義務關係而
    重建其經濟生活之必要。
四、綜上，依債務人之收入財產及必要生活支出之情形，已達不
    能清償債務之程度；債務人係一般消費者，未曾從事營業，
    其無擔保或無優先權之本金及利息債務總額未逾12,000,000
    元，亦曾踐行前置調解程序而調解不成立，復未經法院裁定
    開始清算程序或宣告破產，又無消債條例第6條第3項、第8
    條或第46條各款所定應駁回更生聲請之事由存在，債務人聲
    請本件更生，應予准許，爰裁定如主文所示。
中    華    民    國   110    年    9     月   16     日
                  民事第一庭   法  官　盧亨龍
以上正本係照原本作成。
本裁定不得抗告。
本裁定已於民國110年9月16日下午4時公告。　　　　　　　　
中　　華　　民　　國　　110 　年　　9 　　月　　16　　日
                              書記官  謝婷婷